【裁判字號】    99,上更(一),39
【裁判日期】    990325
【裁判案由】    毒品危害防制條例
【裁判全文】
臺灣高等法院臺南分院刑事判決      99年度上更(一)字第39號
上  訴  人
即  被  告  甲○○
上列上訴人因違反毒品危害防制條例案件，不服臺灣台南地方法
院96年度訴字第948號中華民國96年9月28日第一審判決（起訴案
號：臺灣台南地方法院檢察署96年度毒偵字第1926號），提起上
訴，經最高法院發回更審，本院判決如下：
    主  文
原判決關於施用第一級毒品部分撤銷。
甲○○施用第一級毒品，累犯，處有期徒刑捌月。
    事  實
一、甲○○前因施用毒品案件，經臺灣高雄地方法院裁定令入戒
    治處所施以強制戒治，嗣經該院以91年度毒聲字第5513號裁
    定停止戒治，所餘戒治期間，付保護管束，於民國92年9月
    1日保護管束期滿，視為強制戒治期滿，並經臺灣高雄地方
    法院檢察署檢察官以92年度戒毒偵字第823號為不起訴處分
    確定。復於於94年間因違反毒品危害防制條例案件，經臺灣
    高等法院高雄分院以94年度上易字第344號判決及94年度上
    易字第327號判決分別判處有期徒刑一年及七月，應執行有
    期徒刑一年五月確定，並於95年11月21日縮刑期滿執行完畢
    。詎其仍不知悔改，竟基於施用第一級毒品之犯意，於96年
    6月27日上午某時許，在高雄市三民區「三鳳宮」附近，施
    用第一級毒品海洛因一次。嗣於同日晚上7時20分許，在臺
    南市○○區○○路與民權路之交岔口處遇警，當場自行交出
    其身上之安非他命一小包（施用第二級毒品犯行部分，業經
    判決確定），並經警對其採集尿液送驗。嗣於96年6月28日
    檢察官偵訊時，於犯罪被有偵查犯罪職權之機關或公務員發
    覺前，即主動向檢察官自首其有上開施用海洛因一次之犯行
    並接受裁判，而尿液送驗結果亦呈嗎啡及可待因陽性反應。
二、案經臺南市警察局第二分局報告臺灣臺南地方法院檢察署檢
    察官偵查起訴。
    理   由
一、上開犯罪事實，訊據被告甲○○供承不諱，而經警對其採集
    尿液送驗結果呈嗎啡及可待因陽性反應，有臺南市警察局第
    二分局偵辦毒品案件送驗尿液年籍對照表、詮昕科技股份有
    限公司96年7月6日出具濫用藥物尿液檢驗報告各一紙附卷可
    稽，是被告之自白核與事實相符，事證明確，犯行堪以認定
    。
二、按海洛因業經列入毒品危害防制條例第二條第二項第一款所
    規定之第一級毒品，禁止持有、施打及吸用，毒品危害防制
    條例第二條第二項第一款定有明文。是被告施用海洛因，核
    其所為，係犯毒品危害防制條例第十條第一項之施用第一級
    毒品罪；其持有第一級毒品海洛因之低度行為，為進而施用
    之高度行為所吸收，不另論罪。被告有上開事實欄所載之犯
    罪科刑及執行紀錄，於95年11月21日執行完畢，此有臺灣高
    等法院被告前案紀錄表一份在卷可按，其於有期徒刑執行完
    畢後五年內，故意再犯本件有期徒刑以上之罪，為累犯，應
    依刑法第四十七條第一項之規定，加重其刑。又被告於上開
    時地遇警，當場自行交出其身上之安非他命一小包，並經其
    同意由員警對其採集尿液送驗，結果確呈甲基安非他命、嗎
    啡及可待因陽性反應（施用第二級毒品犯行部分，業經判決
    確定）等情，雖有上開濫用藥物尿液檢驗報告一紙附卷可稽
    ，惟被告於警詢時僅坦承施用安非他命犯行，故警方移送案
    件報告書僅移送被告觸犯毒品危害防制條例第10條第2項之
    犯行；嗣於96年6月28日檢察官偵訊時，被告於犯罪被有偵
    查犯罪職權之機關或公務員發覺前（蓋上開濫用藥物尿液檢
    驗報告一紙係96年7月3日收樣，96年7月6日出具，且檢察官
    於96年7月10日辦案進行單始批示催尿液報告，是檢察官於
    偵訊時顯然尚未閱及該報告），即主動向檢察官自首其有上
    開施用海洛因一次之犯行，有該檢察官之訊問筆錄在卷可憑
    ，是警員並未有確切之根據（例如查獲海洛因毒品或其施用
    工具）得為合理之可疑被告有施用海洛因毒品之犯行，而檢
    察官於偵訊時亦同未有確切之根據得為合理之可疑被告有施
    用海洛因毒品之犯行，則依最高法院72年台上字第641號判
    例意旨，被告自首本件施用海洛因之犯行，並接受裁判，自
    得依刑法第62條前段規定減輕其刑，且先加後減。
三、原審以被告施用第一級毒品海洛因部分，事證明確，據以論
    罪科刑，固非無見，惟查：被告之上開犯行符合自首之規定
    ，已如上述，原判決關於此部分漏未審酌及此，尚有未洽。
    是被告上訴意旨指摘原判決關於此部分未適用自首規定減輕
    其刑顯有不當，為有理由，自應由本院將原判決此部分撤銷
    改判。爰審酌被告有前科之品行，施用毒品之犯行，在性質
    上乃屬對自我身心健康之自戕行為，尚未嚴重破壞社會秩序
    、侵害他人權益，然其前因施用毒品經強制戒治及刑之執行
    後，猶不思戒絕革除惡習，再為本件犯罪，顯未因前所受之
    強制戒治處分及刑之執行而記取教訓，惟被告犯後自首犯行
    ，態度良好，並其犯罪之動機、目的、手段等一切情狀，量
    處如主文所示之刑，以資懲儆。
據上論斷，應依刑事訴訟法第369條第1項前段、第364條、第299
條第1項前段，毒品危害防制條例第10條第1項，刑法第11條前段
、第47條第1項、第62條前段，判決如主文。
本案經檢察官范文豪到庭執行職務。
中    華    民    國    99    年    3     月    25    日
                  刑事第七庭  審判長法  官  李文福
                                    法  官  顏基典
                                    法  官  陳顯榮
以上正本證明與原本無異。
如不服本判決應於收受送達後10日內向本院提出上訴書狀，其未
敘述上訴理由者，並得於提起上訴後10日內向本院補提理由書（
均須按他造當事人之人數附繕本）「切勿逕送上級法院」。
                                    書記官  劉岳文
中    華    民    國    99    年    3     月    25    日
附錄論罪科刑法條：
毒品危害防制條例第10條第1項：
施用第一級毒品者，處 6 月以上 5 年以下有期徒刑。

司法院資訊處製作；財團法人民間司法改革基金會備份。
